臺灣花蓮地方法院刑事判決　　　　　　　 99年度訴字第285號
公　訴　人　臺灣花蓮地方法院檢察署檢察官
被　　　告　陳振華
指定辯護人　張秉正律師
上列被告因重傷害案件，經檢察官提起公訴（99年度偵字第2443
號），本院判決如下：
    主  文
陳振華犯重傷罪，處有期徒刑伍年肆月。
    事  實
一、陳振華於民國99年3月14日下午6時許，與林學明在花蓮縣壽
    豐鄉共和村三農場18-6號徐金廣所經營之紅瓦屋卡拉ok店內
    喝酒唱歌，陳振華明知人體眼球為極脆弱之部位，以酒瓶砸
    擊將導致毀敗視能之結果，猶基於使人受重傷之犯意，持置
    放桌上徐金廣所有之空酒瓶 1只，朝林學明臉部右眼部位猛
    力砸擊，致林學明受有右眼球破裂（角膜鞏膜撕裂傷）、右
    眼外傷性白內障、嚴重角膜疤痕、視網膜剝離及纖維化、視
    力嚴重受損、無恢復可能致毀敗一目視能之重傷害。
二、案經林學明訴由花蓮縣警察局吉安分局報告台灣花蓮地方法
    院檢察署檢察官偵查起訴。
    理  由
一、認定事實所憑之證據：
  (一)證據能力部分：
    按被告以外之人於審判外之言詞或書面陳述，除法律有規定
    者外，不得作為證據，刑事訴訟法第159條第1項定有明文；
    次按被告以外之人於審判外之陳述，雖不符前 4條之規定，
    而經當事人於審判程序同意作為證據，法院審酌該言詞陳述
    或書面陳述作成時之情況，認為適當者，亦得為證據；當事
    人、代理人或辯護人於法院調查證據時，知有第159條第1項
    不得為證據之情形，而未於言詞辯論終結前聲明異議者，視
    為有前項之同意；同法第159條之5規定甚明。查本案下列所
    引用之各項證據方法之證據能力，因公訴人、被告陳振華及
    指定辯護人於本院行準備程序及審判時均未予爭執其證據能
    力，且迄至言詞辯論終結前亦未再聲明異議，本院審酌該等
    言詞或書面陳述作成時之情況，並無不宜作為證據之情事，
    依刑事訴訟法第159條之5之規定，自得作為證據，合先敘明
    。
  (二)實體事實之認定：
    訊據被告陳振華於本院審理時就上揭執酒瓶攻擊告訴人眼部
    ，致告訴人林學明受有毀敗一目視能之重傷害等情均坦承不
    諱，核與告訴人指訴及證人即紅瓦屋卡拉ok店老闆徐金廣證
    述情節大致相符，此外，告訴人因被告持酒瓶砸擊之行為，
    致其右眼球破裂（角膜鞏膜撕裂傷）、右眼外傷性白內障、
    嚴重角膜疤痕、視網膜剝離及纖維化、視力嚴重受損、無恢
    復可能致毀敗一目視能，亦有財團法人佛教慈濟綜合醫院診
    斷證明書、病情說明書各 1份分別附於警詢暨偵查卷內可稽
    ，足認被告之任意性自白應與事實相符，堪以採信。再查，
    將空玻璃酒瓶砸擊後極易破裂產生尖銳碎片，而人之眼部極
    為脆弱，為視能感覺器官集中之位置，屬人體之重要部位，
    倘持空酒瓶朝他人眼部砸擊，其撞擊力量及所產生尖銳碎片
    均足以損傷眼球角膜暨眼部神經，導致視覺功能喪失，而造
    成重傷害之結果，此乃具一般常識及生活經驗之人所知之事
    。本件被告係智慮成熟之成年人，其於以空酒瓶猛力砸擊告
    訴人之眼部時，當能明瞭其所為，將可能導致告訴人之身體
    或健康有重大不治或難治之重傷害情形。況被告於案發當時
    原係站立於告訴人後方，迭據告訴人於警詢及本院審理時指
    訴在卷明確，則被告倘僅意在教訓威嚇告訴人，大可順勢攻
    擊告訴人背部或側面部位，然被告不此之圖，反執酒瓶繞朝
    告訴人正面眼部砸擊，足見其於執酒瓶砸擊告訴人之際，應
    係刻意選擇攻擊人體脆弱眼部，而有使告訴人受重傷害之犯
    意，至為明灼。另被告與告訴人雖原無宿仇怨隙，然雙方於
    酒酣耳熱之際，因細故口角頓起重傷害故意以達洩忿目的，
    亦非罕見，參酌上揭被告手執易碎尖銳酒瓶、刻意選擇脆弱
    眼部攻擊、砸擊力量亦甚為猛烈等情，自難徒以兩造並無仇
    隙而資為被告僅有傷害故意之有利認定。又指定辯護人雖主
    張：案發當時被告業已因飲酒而達到泥醉狀態，並不知其所
    為何事等語，然查，被告案發時並未飲酒至醉，業據告訴人
    指訴在卷；另被告陳振華將林學明打傷後匆匆忙忙的離開現
    場，沒有替林學明止血治療，也沒有叫救護車等情，亦據證
    人即案發地點紅瓦屋卡拉ok店老闆徐金廣於警詢時證述綦詳
    ，且其於本院審理時並結證稱：「（你進店裡時，被告與告
    訴人是否還在吵架？）沒有，當時被害人已經在流血了，我
    進去後，被告還在店裡面，並且還在罵告訴人，至於罵什麼
    ，我已經忘記了，當時被告手中並沒有拿酒瓶，但有點醉，
    後來被告就自己走回家。」、「（當時你進店裡時，被告是
    站著還是坐著？）站著，而且走路也正常，而且離開店時，
    走路也是正常的，並沒有搖搖晃晃，也不用人家扶。」、「
    （當天他們聚餐的人有幾人？）四人。」、「（他們聚餐的
    時間有多久？）約壹個小時多。」、「（當天他們在你店裡
    叫了多少酒，叫什麼酒？）玻璃瓶裝的啤酒，不到六瓶。」
    等語（見本院100年 2月9日審判筆錄），足見被告於案發前
    並無飲用大量高濃度酒類情形，且其雖有飲酒，但仍可自行
    站立，行動自如，無需他人攙扶，走路亦無異於常人之處。
    另質之被告於本院準備程序時亦自承：伊案發後係獨自步行
    返回距案發地點約一公里外之住處，返家尚途經3、4個轉彎
    叉路（見本院99年 8月26日準備程序筆錄）。則依被告案發
    後行動能力正常，猶可正確判別返家路徑步行返回住處，堪
    認其於案發當時之精神狀態並未陷於泥醉，至為明灼。綜上
    所述，本件事證已臻明確，被告之重傷害犯行堪以認定，應
    予依法論科。
二、論罪科刑之法律適用：
    按重傷害罪之成立，以有毀敗他人身體機能之故意，著手於
    傷害之實行而發生毀敗之結果為要件，是則重傷與普通傷害
    罪之區別，應以加害人有無重傷害故意為斷（最高法院77年
    度台上字第4246號判決意旨參照）。至被害人受傷之部位、
    傷痕之多寡、輕重，所用之兇器、下手實施、事後有無將受
    傷的被害人送醫院救護情形，固不能為區別重傷害與普通傷
    害罪之絕對標準，但此等諸種情節及其他客觀具體事實，仍
    不失為認定有無重傷害罪之判斷資料。本件被告於口角後，
    手執稍經敲擊即極易破裂成為尖銳利器之酒瓶，雖立於告訴
    人後方，卻刻意選擇告訴人正面臉部猛力砸擊，事後亦未替
    告訴人呼叫救護車，反而匆忙逃離現場，已如上述，是綜合
    本案被告犯罪情節，參酌上揭判決意旨，堪認被告主觀上確
    係具有重傷害故意，故核被告所為，係犯刑法第278條第1項
    之重傷罪。爰審酌被告僅因酒後思及與告訴人前隙，即挾些
    微酒意持酒瓶朝告訴人右眼砸擊，致其右眼失明，終生無回
    復之可能，造成告訴人身體嚴重傷害且日後生活極大不便，
    並考量被告犯後已坦承犯行，態度尚可，然偵審期間多次無
    正當理由拒未到庭，迄今亦分文未賠償告訴人及前往探視告
    訴人，顯未能誠心悔過，兼衡被告之品行、智識程度、犯罪
    手段、所生危害等一切情狀，量處如主文所示之刑。又被告
    持以為重傷害犯行之玻璃酒瓶一只，並非被告所有，業據證
    人徐金廣到庭證述明確，而該只酒瓶亦非屬法定義務沒收之
    物，爰不予宣告沒收。
據上論斷，應依刑事訴訟法第第299條第 1項前段，刑法第278條
第1項，判決如主文。
本案經檢察官陳玫琪庭執行職務。
中    華    民    國   100    年    4     月    20    日
                  刑事第一庭  審判長  法  官  陳世博
                                      法  官  劉柏駿
                                      法  官  林恒祺
以上正本證明與原本無異。
如不服本判決應於收受送達後10日內向本院提出上訴書狀，並應
敘述具體理由。其未敘述上訴理由者，應於上訴期間屆滿後20日
內向本院補提理由書(均須按他造當事人之人數附繕本)「切勿逕
送上級法院」。告訴人或被害人如對於本判決不服者，應具備理
由請求檢察官上訴，其上訴期間之計算係以檢察官收受判決正本
之日期為準。
中    華    民    國   100    年    4     月    20    日
                                  書記官
附錄本判決論罪之法律條文：
中華民國刑法第278條
（重傷罪）
使人受重傷者，處 5 年以上 12 年以下有期徒刑。
犯前項之罪因而致人於死者，處無期徒刑或 7 年以上有期徒刑
。
第 1 項之未遂犯罰之。